臺灣臺北地方法院刑事判決　　　　　　　　　　　　　　九十一年度易字第二二號
　　公　訴　人　臺灣臺北地方法院檢察署檢察官
　　被　　　告　乙○○
　　選任辯護人　毛英富
右列被告因傷害案件，經檢察官聲請簡易判決處刑（九十年度偵字第二○○九七號）
，本院認不宜以簡易判決處刑，改依通常程序審理，判決如左：
    主  文
乙○○無罪。
    理  由
一、公訴意旨略以：乙○○與丙○○係夫妻，婚姻關係現仍存續中，屬家庭暴力防治
    法第三條所稱之「家庭成員」，於民國九十年七月八日晚間，在上址住處，二人
    因細故發生爭執，乙○○遂基於傷害之故意，以雙手抓住丙○○，並將之朝地面
    摔倒撞擊，致丙○○因而受有左前臂擦傷約一公分乘零點一公分、左手皮下瘀血
    約六點五公分乘六點五公分、右手第二指及第三指皮下瘀血約零點三公分乘零點
    三公分之傷害，因認乙○○涉犯刑法第二百七十七條第一項之傷害罪嫌。
二、按犯罪事實應依證據認定之，無證據不得推定其犯罪事實，又不能證明被告犯罪
    者，應諭知無罪之判決，刑事訴訟法第一百五十四條、第三百零一條第一項分別
    定有明文。又按刑法第二百九十三條第一項之傷害罪，以有傷害人之意思並發生
    傷害之結果者始能成立，若加害者以傷害人之意思而加暴行，尚未發生傷害之結
    果，除法律對於此項暴行另有處罰規定者外，自不成立何種罪名；告訴人之告訴
    ，係以使被告受刑事訴追為目的，是其陳述是否與事實相符，仍應調查其他證據
    以資審認，最高法院分別著有二十三年度上字第七六三號、五十二年臺上字第一
    三○○號判例要旨可參。
三、公訴人認乙○○涉有傷害罪嫌，無非係以告訴人、乙○○與告訴人之子陳宇庭之
    指訴及家庭暴力事件驗傷診斷書為其論據。訊據乙○○雖坦承有用雙手抓住告訴
    人之雙手且用手打告訴人一耳光之情，惟堅決否認有傷害犯行，並辯稱：案發當
    天，二人因為晚餐吃飯問題發生爭執，告訴人即用手打伊耳光、臉部及上半身，
    伊遂以雙手抓住告訴人之雙手以制止告訴人繼續攻擊，告訴人為掙脫，所以就咬
    伊左胸及右胸各一下，因為很痛，所以伊才打了告訴人一耳光等語，告訴人則於
    本院審理中稱：當天因為吃飯問題發生爭執，渠一站起來，乙○○就打渠左臉一
    巴掌，轉頭想要逃開，可是乙○○用雙手抓住我的雙手，再用右腳將渠掃倒到地
    上，臀部著地，很痛，但是乙○○右手並沒有放開渠左手，鬆一下後，又以右手
    將渠拉起，再繼續重複前開動作，將渠掃倒、拉起，渠本能想要咬乙○○但是沒
    咬到，後來乙○○停止後，渠就打電話報警，報警時，因乙○○就在旁邊，所以
    渠如同以往乙○○對外所稱地說只被打了一耳光，警察來後，為了趕快離開現場
    ，雖然乙○○說只打了一巴掌，但是伊有說不止這樣，離開後到派出所，也有告
    訴警察，可是警察說筆錄已經寫好又已經簽名了，後來去和平醫院驗傷時，渠有
    告訴醫生臀部很痛，醫生說很痛不能寫，只能寫明顯外傷，所以只有記載手部之
    受傷，而無法記載臀部的傷等語。經查：
（一）據告訴人提出之家庭暴力事件驗傷診斷書上記載：告訴人於七月九日去驗傷（
      檢驗日期記載為九十年七月十日，經和平醫院函覆更正為七月九日），檢查結
      果告訴人左前臂擦傷約一公分乘零點一公分、左手皮下瘀血約六點五公分乘六
      點五公分、右手第二指及第三指皮下瘀血約零點三公分乘零點三公分。另經本
      院向臺北市立和平醫院函詢告訴人於就診時是否有提到身體其他部分疼痛及調
      取告訴人之病歷資料，該院函覆稱：告訴人係於九十年七月九日中午十二時十
      分至該院急診就醫並開立甲種診斷書，依據當時記載左手淤青及擦傷、右手背
      部淤青以及胸部不適，病歷上病患並無提到其他部位受傷疼痛等語，且有病歷
      資料在卷，核對病歷資料及上開家庭暴力事件驗傷診斷書，告訴人所受之傷除
      左手皮下瘀血部分病歷記載為零點五公分乘零點五公分外，餘均相同，因驗傷
      診斷書係根據病歷資料所抄寫，是應以病歷上之記載方為正確，告訴人於驗傷
      時，僅受有左前臂擦傷約一公分乘零點一公分、左手皮下瘀血約零點五公分乘
      零點五公分、右手第二指及第三指皮下瘀血約零點三公分乘零點三公分，其他
      部位並無受傷，雖依乙○○供稱伊有打告訴人一耳光，但因未成傷，尚不構成
      傷害犯行。
（二）至告訴人所指遭乙○○掃倒而臀部受傷部分，告訴人於九十年七月九日中午十
      二時十分許前往和平醫院驗傷時，除所受上瘀血、擦傷外，其他部位並無受傷
      ，已如前述，若如告訴人所指曾遭乙○○多次掃倒臀部著地，臀部受傷必定嚴
      重，則隔日前往驗傷，當有所顯現，然經醫生檢驗並無任何發現，實與常情有
      違，而告訴人事後提出尾椎疼痛及頭部挫傷之診斷書，因均為案發後隔一段時
      間前往看診所開立，而造成上開傷勢之原因甚多，實無法證明上開傷勢係因乙
      ○○於案發時掃倒告訴人所致。況證人即案發後到現場處理之警員甲○○到庭
      證稱：其處理傷害案件，一定會問被害人如何被打的，當時告訴人只說因與乙
      ○○發生爭吵，被打一耳光，而乙○○亦說有被告訴人咬傷，偵查卷內第十頁
      之處理家庭暴力案件調查紀錄表及第十一頁之處理家庭暴力案件現場報告表都
      是其到現場後才記載的等語，且參酌卷內之家庭暴力案件調查紀錄表記載：被
      害人即告訴人所遭之家庭暴力係以手掌打耳光，且並無受傷等內容，告訴人於
      警員到現場處理後，應無再受乙○○毆打之虞，但卻未提及遭乙○○掃倒受傷
      等情，亦與常情不合。至乙○○與告訴人所生之子陳宇庭事後於九十年九月二
      十五日在民事庭證稱：「九十年七月八日那次，在家裡，爸爸用腳踹。」，於
      同年十一月十二日於偵查中則稱：「（問：有無看見父母吵架？）有，吵得很
      凶，爸爸有打媽媽，用摔的‧‧‧。」，顯與上開客觀之驗傷結果有違，因陳
      宇庭年僅九歲且易受來自雙親之影響，則是否能完全記得並陳述案發經過，實
      有可疑，自應以客觀之驗傷結果較為可信，是實難認乙○○有掃倒告訴人致其
      臀部受傷之犯行。
（三）至告訴人所受左前臂擦傷約一公分乘零點一公分、左手皮下瘀血約零點五公分
      乘零點五公分、右手第二指及第三指皮下瘀血約零點三公分乘零點三公分之部
      分。被告稱：當天發生爭執時，告訴人以雙手打伊臉部及上半身，為制止告訴
      人之繼續攻擊，遂抓住告訴人之雙手所致等語，告訴人則稱：當天發生爭執時
      ，該傷害係因乙○○用雙手抓住渠之雙手，再用右腳將渠掃倒到地上，乙○○
      右手並未放手，鬆了一下，有以右手將渠拉起，繼續重複前開動作所致等語，
      當天雙方確有發生爭執，因如前所述無法認定乙○○有掃倒告訴人之行為，若
      如告訴人所稱，則手部之傷害應更為嚴重，且核對告訴人所受之傷勢及部位，
      亦與乙○○所稱相符，當以乙○○之供稱較為可採，是乙○○係基於防衛自己
      之意思而用雙手抓住告訴人雙手以致告訴人受有上開傷害，應屬正當防衛，亦
      不構成傷害犯行。
（四）至告訴人聲請傳喚之證人即陪同前往驗傷之友人葉雅玲，因葉雅玲僅係於九十
      年七月九日陪同告訴人前往和平醫院驗傷，並未目擊本件案發情形，至多僅可
      證明告訴人有對驗傷之醫生陳稱遭人摔傷之情，但因醫學檢驗之結果，認告訴
      人臀部並無受傷之痕跡，已如前述，則傳訊該證人並不影響本案事實之認定，
      是本院認無傳訊之必要，併此敘明。
（五）綜上各節，乙○○毆打告訴人一耳光之部分，並無成傷，而乙○○為防衛自己
      抓住告訴人雙手以致告訴人受有左前臂擦傷約一公分乘零點一公分、左手皮下
      瘀血約零點五公分乘零點五公分、右手第二指及第三指皮下瘀血約零點三公分
      乘零點三公分等傷害部分，係屬正當防衛，均未構成傷害犯行，至告訴人所指
      乙○○以腳掃倒致其臀部受傷等情，因案發隔日驗傷結果並無該部分之傷害，
      告訴人亦未告知到場處理警員，且未記載於家庭暴力案件調查紀錄表、家庭暴
      力現場報告表，而乙○○與告訴人所生之子陳宇庭之證言及告訴人事後提出之
      其他診斷書，如何不可採，已如前述，告訴人之指訴並無其他證據可資佐證，
      是並無從證明乙○○確有此部分傷害犯行。此外，復查無其他積極證據，足資
      證明乙○○有何傷害之犯行。揆諸首揭規定及說明，本案既不能證明乙○○犯
      罪，即應為無罪判決之諭知，以免冤抑。
據上論斷，應依刑事訴訟法第三百零一條第一項，判決如主文。
本案經檢察官於知慶到庭執行職務
中      華      民      國     九十一     年     三    月      十九     日
                               臺灣臺北地方法院刑事第一庭
                                   審判長法  官    陳興邦
                                         法  官    吳燁山
                                         法  官    唐于智
右正本證明與原本無異。
如不服本判決，應於判決送達後十日內向本院提出上訴狀(應抄附繕本)。告訴人
或被害人如對於本判決不服者，應具備理由請求檢察官上訴，其上訴期間之計算
係以檢察官收受判決正本之日期為準。
                                         書記官    陳俐妙
中      華      民      國     九十一     年     三    月      十九     日
